臺灣高等法院刑事判決
108年度上訴字第3329號
上  訴  人  
即  被  告  羅云笛


選任辯護人  徐建弘律師
上列上訴人因違反毒品危害防制條例案件，不服臺灣新竹地方法
院108年度訴字第296號，中華民國108年8月15日第一審判決（起
訴案號：臺灣新竹地方檢察署107年度偵字第5057號、第11836號
），提起上訴，本院判決如下：
    主  文
原判決撤銷。
羅云笛共同犯販賣第三級毒品罪，累犯，處有期徒刑捌年柒月。
未扣案犯罪所得新臺幣壹萬元沒收，如全部或一部不能沒收或不
宜執行沒收時，追徵其價額。
    事  實
一、羅云笛前於民國101年間因轉讓第三級毒品案件，經臺灣桃
    園地方法院於101年9月17日以101年度壢簡字第1444號判處
    有期徒刑2月確定，於同年11月6日易科罰金執行完畢。 
二、羅云笛與真實姓名、確實年籍均不詳綽號「江海」之成年男
    子均明知4-甲基甲基卡西酮、硝甲西泮均為毒品危害防制條
    例第2條第2項第3款規定之第三級毒品，不得販賣，竟共同
    基於販賣第三級毒品營利之犯意聯絡，先由「江海」與其所
    認識之籍斯瀚聯繫摻有第三級毒品4-甲基甲基卡西酮、硝甲
    西泮之毒品咖啡包（下稱毒品咖啡包）買賣事宜，並商議妥
    購買100包、金額每包新台幣（下同）250元後，羅云笛即與
    「江海」備妥籍斯瀚所欲購買100包之毒品咖啡包，放置在
    羅云笛所使用車號000-0000號自小客車後車廂內，於106年7
    月27日晚間由羅云笛負責駕駛上開車號自小客車載「江海」
    一同至與籍斯瀚約定位於新竹縣湖口鄉康樂路「松柏林土雞
    城」旁停車場交付毒品咖啡包，羅云笛於是日晚間11時18分
    許駕車載「江海」先行抵達約定交易上述停車場內，不久籍
    斯瀚騎乘機車到達，並將機車停在車輛左後車尾處，羅云笛
    與「江海」2人見籍斯瀚到達均下車，「江海」即上前與籍
    斯瀚談話並收受籍斯瀚交付部分購毒款現金1萬元，羅云笛
    至車尾開啟後車廂取出毒品咖啡包100包（包裝均為金/黑色
    小惡魔）交予籍斯瀚，並告知儘快支付其餘款，而完成交易
    。
三、嗣經警方於106年7月28日上午9時許，持臺灣新竹地方法院
    核發搜索票至籍斯瀚（所犯毒品危害防制條例第5條第3項意
    圖販賣而持有第三級毒品罪，經臺灣新竹地方檢察署檢察官
    107年3月31日以106年度偵字第9359號不起訴處分，所犯轉
    讓偽藥犯藥事法部分，經本院以108年度上訴字第3357號判
    決將原判決撤銷改判籍斯瀚明知為偽藥而轉讓，累犯，處有
    期徒刑6月確定）位於新竹縣○○鄉○○路0段000巷00弄0號5樓
    之1搜索，在該住處樓下見籍斯瀚騎乘機車返家，即在該機
    車車廂內扣得毒品咖啡包46包等物，另在上開住處扣得毒品
    咖啡包50包，合計96包（均金/黑色小惡魔包裝，含袋重合
    計1177公克），及查獲當時在場吳粽桓持有籍斯瀚無償轉讓
    1包毒品咖啡包（合計97包， 一併送鑑定，驗前含袋重合計
    1189.36公克，驗前總淨重約1092.36公克，驗前總純質淨重
    約10.92公克），而循線查悉上情。
三、案經桃園市政府警察局平鎮分局報請臺灣新竹地方檢察署檢
    察官偵查起訴。
    理  由
壹、證據能力部分：
一、本案認定事實所引用之證據(包括被告及證人之證述、文書
    證據、證物等)，檢察官、上訴人即被告羅云笛（下稱被告
    ）及其辯護人於本院準備程序時，均就證據能力表示無意見
    ，即均未爭執以下所引用證據之證據能力(見本院卷第69至7
    9頁)，且迄於本院言詞辯論終結前並未聲明異議；復無事證
    顯示是公務員違背法定程序取得；又卷內文書證據亦無顯不
    可信之情況。是依刑事訴訟法第158條之4之解釋、第159條
    至第159條之5規定，該等證據均有證據能力。
二、至於被告及辯護人所爭執，即認有關證人籍斯瀚於警詢、檢
    察官偵查中未經具結供述部分無證據能力部分，因均未經本
    院採為證明本案被告有罪之證據資料，不另贅載其證據能力
    ，附此敘明。
貳、實體部分：
一、訊據被告固坦承於上開日期時間，駕駛前開車號自小客車載
    綽號「江海」之友人至前述地點與籍斯瀚見面之情不諱，但
    矢口否認有何販賣第三級毒品犯行，辯稱：106年7月27日當
    天我開車去朋友公司，遇到綽號「江海」男子，「江海」就
    叫我開車載他出去找朋友，「江海」自己把一包東西放在我
    車子後車廂內，約11點多到新竹縣新豐鄉康樂路土雞城停車
    場，「江海」先下車，在後車廂處跟籍斯瀚聊天，我下車僅
    有看他們在聊什麼，是「江海」將他放在後車廂的東西交給
    籍斯瀚，我僅是幫忙開後車廂，我也沒有看到籍斯瀚拿錢給
    「江海」，他們在聊什麼我也沒有注意聽，約7、8分鐘後就
    載「江海」回桃園平鎮新光路附近讓他下車，我跟「江海」
    不熟，不知他姓名、年籍，2人在車上沒有講什麼，我不清
    楚「江海」和籍斯瀚在做什麼云云。辯護意旨略以：被告雖
    有於106年7月27日晚間駕車載「江海」至交易地點，但被告
    並不知「江海」與籍斯瀚在交易毒品，籍斯瀚是因被查獲持
    有毒品，為減刑而指認上手為被告，且籍斯瀚證述先後不一
    ，難以採信，此外，本案並無補強證據證明被告有與「江海
    」共犯販賣第三級毒品之犯行等語。
二、經查：
（一）上開被告與綽號「江海」成年男子共同將摻有第三級毒品
      咖啡包，以每包250元價格，共出售100包與籍斯瀚，事前
      由「江海」負責聯繫籍斯瀚商議買賣毒品咖啡包事宜，之
      後即由被告駕車載「江海」及毒品咖啡包共100包至與籍
      斯瀚所約定交易地點等候、交易，因籍斯瀚現所備款項不
      足，僅先支付1萬元，其餘款項之後另行支付等節，業據
      籍斯瀚於偵查中具結證稱：我於106年7月28日上午9時許
      ，在新竹縣○○鄉○○路0段000巷00弄0號5樓之1被警方查扣
      毒品咖啡包共96包，這些毒品來源是向一名中壢男子購買
      的，我透過綽號「江海」朋友介紹知道可以向微信帳號「
      Did8957」的男子購買毒品咖啡包，我在被查獲前1天大概
      晚間11時許，跟對方約好在我家附近土雞城見面，對方開
      車過來，我騎機車過去，我到現場後，對方2人均有下車
      ，毒品咖啡包是微信ID：Did8957的男子從後車廂拿出100
      包毒品咖啡包包給我，監視錄影翻拍畫面，騎機車的人是
      我，開車的人是微信ID：Did8957之男子。我當時在現場
      有給對方1萬元，我把1萬元交給「江海」，再由「江海」
      把錢交給微信ID：Did8957的男子，我是用1包250元價格
      向對方購買，我還欠對方1萬5千元，該1萬5千元還沒有付
      ，羅云笛就是我所講微信ID：Did8957的男子，被查扣96
      包毒品咖啡包，其他是我用掉了等語明確（見107年偵字
      第5057號偵查卷〈下稱5057號偵查卷〉第78頁及其反面）。
      籍斯瀚於原審審理中亦到庭作證，但對於上開期日交易該
      100包毒品咖啡包部分過程與細節，多表示不復記憶，並
      稱不知被告是否就是微信帳號「Did8957」之人；但仍肯
      定當日被告開車載「江海」至新竹所約定之停車場，「江
      海」為其在監執行時所認識之人，「江海」確實有說被告
      是他弟弟，在賣咖啡包，因為是「江海」介紹的，所以將
      購買毒品咖啡包款項中之1萬元先交給「江海」，由「江
      海」交給該名江海的朋友，咖啡包是「江海」的朋友打開
      後車廂後拿給我的，是我將錢交給「江海」後，「江海」
      的朋友才將毒品咖啡包給我，當時「江海」的朋友有跟我
      講幾句話，僅記得說欠的1萬5千元要儘快，我被抓到後，
      有跟「江海」說出事了，不是我不給錢，是我被抓到，身
      上也不方便，所以「江海」有問我何時方便給，微信帳號
      「Did8957」之人也有跟我聯絡說錢好了沒等語；並經檢
      察官提示籍斯瀚瀚於107年5月8日偵查中具結所證述內容
      ，籍斯瀚亦肯認稱該次作證所陳述內容均正確等語（見原
      審卷第73至93頁），是籍斯瀚於106年7月27日晚間11時許
      向被告、「江海」2人以2萬5千元購買100包毒品咖啡包，
      先支付1萬元與「江海」後轉交與被告，取得該100包毒品
      咖啡包，並於翌日即28日上午9時許，為警查獲，並扣得
      大部分97包毒品咖啡包（其中1包在籍斯瀚友人處扣得）
      ，可認籍斯瀚於甫交易數小時後即為警查獲逮捕，查獲員
      警即詢問有關毒品咖啡包之來源，此時籍斯瀚對於毒品咖
      啡包聯繫、交易過程印象深刻、記憶完整，且有心之人尚
      不知籍斯瀚為警查獲逮捕，尚不及與籍斯瀚進行勾串，要
      求其迴護特定販毒者，籍斯瀚面對甫遭逮捕情況顯亦無暇
      慮及迴護或特意誣陷販賣毒品者，且當時籍斯瀚僅知與其
      交易毒品者為綽號「江海」及微信帳號「Did8957」之人
      ，因此，此刻籍斯瀚之供述確具有高度可信度，之後籍斯
      瀚於檢察官偵查中及原審審理中經具結證述其購買該100
      包毒品咖啡包事宜，除部分過程及細節已經遺忘或陳述不
      一之情，但所證述內容可認大致相符，並無矛盾、歧異而
      令人質疑之情狀，確足採信。至於籍斯瀚於原審證稱，其
      於當日為警逮捕製作筆錄時，縱有其個人因施用毒品而有
      俗稱退藥情形，但籍斯瀚並未向警方表示其身體不適需休
      息暫停詢問，更未表示警方詢問過程中有何強暴、脅迫等
      不正訊問之情形，可認籍斯瀚縱然於警詢時處於退藥之情
      狀，但並無影響其製作警詢筆錄甚明，且籍斯瀚於108年7
      月11日原審審理中到庭證述，距離其為警逮捕之106年7月
      27日晚間購買毒品咖啡包之日已相距約2年時間之久，而
      人之記憶本會隨時間經過而有部分或全部遺忘之情形，記
      憶亦會有錯置之情形，因此籍斯瀚於原審證述所稱不記憶
      ，不清楚等語，顯與常情無違，至於辯護意旨所質疑籍斯
      瀚先後證述不一之處，如籍斯瀚於購得毒品咖啡包前究竟
      是與何人聯繫部分，先稱與經「江海」介紹而認識微信帳
      號「Did8957」男子聯繫購買毒品咖啡包，之後改稱事前
      與「江海」聯繫購買毒品咖啡包事宜，及與微信帳號「Di
      d8957」之人於何時互加好友部分，是在購買毒品咖啡包
      前或在購買當日所加，1萬元購買毒品款項交給「江海」
      ，「江海」有無轉交給被告部分，先稱有，又改稱沒有看
      到、不確定等，有先後不一云云。然籍斯瀚於原審證述時
      ，已表示其已不記得，且上述加好友時間、詳細聯繫過程
      等內容，顯為籍斯瀚向被告與「江海」購買100包毒品咖
      啡包之枝節事項，籍斯瀚因時間經過而有遺忘，或據籍斯
      瀚所述，可知於本案前曾與「江海」有數次聯繫第三級毒
      品買賣事宜，詰問過程中並未明確分辨，究竟為何時交易
      ，籍斯瀚所為概略陳述，或有記憶錯置情形，即難憑此而
      驟認籍斯瀚證述全部不可採信。據上，籍斯瀚於107年5月
      8日偵查中及於108年7月11日原審經具結證述被告與「江
      海」2人販賣毒品咖啡包等情，確足採信。　　　
（二）新竹縣政府警察局於106年7月28日上午9時許，在籍斯瀚
      位於新竹縣○○鄉○○路0段000巷00弄5樓之1住處樓下查獲籍
      斯瀚時，分別在籍斯瀚所騎乘機車座位下置物箱內扣得46
      包毒品咖啡包、搭配門號0000000000號行動電話1支，另
      在籍斯瀚上開租屋處內扣得50包毒品咖啡包等物，及在籍
      斯瀚友人吳粽桓身上亦扣得由籍斯瀚無償轉讓毒品咖啡包
      1包，共計97包，有臺灣新竹地方法院核發106年聲搜字第
      278號搜索票、內政部警政署刑事警察局搜索、扣押筆錄
      、扣押物品目錄表均在卷可按（見106年偵字第9359號偵
      查卷〈下稱9359偵查卷〉第10至13頁），籍斯瀚所持用上開
      門號行動電話經警方檢視其內下載通訊軟體臉書及微信，
      確有通訊軟體臉書與暱稱「江海」之通聯記錄，及通訊軟
      體WeChat確有加入ID：Did8957 之紀錄，有上開門號行動
      電話翻拍照片，及扣得包裝袋為金/黑色小惡魔圖樣之毒
      品咖啡包等共97包之照片在附卷可佐（見9359偵查卷第16
      頁及背面、19至22頁）。而所扣得該97包（其中1包為在
      場人吳粽恒坦認為其所有，為籍斯瀚無償轉讓）毒品咖啡
      包，經送內政部警政署刑事警察局鑑定，編號1至97部分
      ，經檢驗出第三級毒品”4-甲基甲基卡西酮、微量第三級
      毒品硝甲西泮（驗前含袋重合計1189.36公克，包裝重合
      計約97公克，驗前總淨重約1092.36公克，驗前總純質淨
      重約10.92公克），有上開局於106年8月14日刑鑑字第000
      0000000號鑑定書附卷可按（見9359偵查卷第67頁及背面
      ）。
（三）被告於上開期日所持用門號0000000000號行動電話與籍斯
      瀚持用門號0000000000號行動電話於106年7月27日晚間11
      時11分至26分間之基地台位置，均出現位於新竹縣○○鄉○○
      村○○路0段000巷0弄0號頂樓陽台部分空間及水塔部分空間
      附近，有遠傳電信股份有限公司出具被告及籍斯瀚所持用
      上開門號行動電話MSISDN號碼定位紀錄附卷可佐（見107
      年度偵字第11836號偵查卷〈下稱11836號偵查卷〉第15頁，
      5057號偵查卷第13頁）。而被告使用車號000-0000號自小
      客車於106年7月27日晚間11時14分許，確有駕駛至新竹縣
      ○○鄉○○路○○○○○街0號「松柏林土雞城」旁停車場，之後於
      同日晚間11時17分許，籍斯瀚即騎乘車號000-0000號重型
      機車至該停車場，停在被告自小客車左後車門處，並有1
      名男子站在籍斯瀚身旁，而由被告開啟後車廂取出物品拿
      至騎乘機車之籍斯瀚處，之後被告先駕車離開，籍斯瀚才
      騎乘機車跟隨該自小客車後方離開乙節，亦有內政部警政
      署刑事警察局108年5月28日以刑偵四（3）字第108004975
      5號函附該停車場監視器翻拍照片共13張，車號000-0000
      號自小客車車籍資料，及籍斯瀚租屋處至前開土雞城停車
      場位置路線圖均附卷可按（見5057號偵查卷第13頁反面、
      41至42頁，原審卷第39、41至43頁）。
（四）所謂補強證據，並非以證明犯罪構成要件之全部事實為必
      要，倘得以佐憑證人之證述非屬虛構，達於通常一般人得
      確信其為真實之程度者，即已充足。依上開證據所示，經
      核籍斯瀚所證稱其於上開時、地先與綽號「江海」聯繫，
      而約妥毒品咖啡包買賣事宜，而由被告、「江海」一併出
      面交付100包毒品咖啡包，部分款項交予「江海」轉交與
      被告，並於交易後之翌日上午9時許，即為警查獲並為警
      扣得共97包毒品咖啡包，警方人員並據籍斯瀚所述向被告
      購得毒品咖啡包過程，檢視籍斯瀚持用行動電話確有通訊
      軟體臉書暱稱「江海」之通話記錄、通話軟體微信ID：Di
      d8957加入好友之紀錄，並調閱上開松柏土雞城停車場監
      視器畫面發現被告確有駕車載一名男子與籍斯瀚赴約，並
      有開啟後車廂拿取物品交予籍斯瀚之情，及調取被告持用
      門號行動電話雙向通聯記錄所呈基地台位置，在查獲籍斯
      瀚扣得毒品咖啡包96包，及查獲籍斯瀚友人並扣1包由籍
      斯瀚無償轉讓之毒品咖啡包1包均送鑑定，除有咖啡成分
      外，均含第三級毒品4-甲基甲基卡西酮、微量第三級毒品
      硝甲西泮等成分等節，俱如前述，足佐籍斯瀚證述非虛，
      且與事實相符。
（五）並觀被告先後所述，則有陳述不一與矛盾之情，即被告犯
      後於107年4月20日始至警局說明，此際被告於警詢中先稱
      ：我不認識籍斯瀚，也不認識綽號「江海」之男子，根本
      沒有看過籍斯瀚，車號000-0000號自小客車登記我前妻名
      下，平常我在使用，但於106年間借給綽號「小祥」之男
      子使用，之後因小祥沒有按時繳納車輛貸款費用，牌照稅
      、燃料稅等，因此銀行將車子拖回去，之前我有使用門號
      0000000000號行動電話，但於半年前遺失，我沒有去過新
      竹縣新豐鄉康樂路上土雞城停車場等語（見107年度偵字
      第5057偵查卷第58至59頁），於107年5月7日警詢中仍稱
      ：我不認識籍斯瀚，根本沒有看過他，彼此沒有交集，沒
      有仇恨，未曾跟籍斯瀚交易毒品，門號0000000000號行動
      電話是朋友申請給我使用，但半年前遺失，我沒有到過新
      竹縣○○鄉○○路○○○○○○○○○○0000號偵查卷第9至11頁）。於
      同日偵查中即改稱：106年7月27日晚間11時許，我有駕駛
      車號000-0000號自小客車載綽號「小江」男子一起去新竹
      縣新豐鄉康樂路土雞城的停車場，當時我有使用門號0000
      000000號行動電話，小江當時說要去找人，我不知他要找
      誰，他就叫我陪他去，是小江先下車，我後下車，就看小
      江在車後跟籍斯瀚講話，我沒有拿東西給籍斯瀚等語（見
      5057號偵查卷第68至69，103至103-1頁），是被告犯後所
      陳明顯不一，果若如被告所稱單純載一位不熟僅知綽號的
      朋友至新竹縣新豐鄉康樂路上土雞城之停車場找朋友，完
      全不知其2人見面談何話、交付何物，則於第1次警方詢問
      時，其據實陳述即可，何須刻意隱瞞並謊稱車輛非其使用
      ，而係交給不知真實姓名、年籍綽號「小祥」之友人使用
      ，並稱上開門號行動電話已於半年前遺失云云，迨見警方
      一一提示被告與籍斯瀚所持用行動電話於106年7月27日至
      30日間雙向通聯記錄、互相比對，均有出現新竹縣新豐鄉
      康樂路，及被告持用上述門號直至107年2月2日基地台位
      置仍在被告住處附近，無法再行抵賴狡辯，始改變前開說
      詞，其犯後圖卸罪責心態甚明，且觀被告於原審中稱：我
      當時有上大夜，剛離婚在家裡帶小孩比較多等語（見原審
      卷第96頁反面），則被告晚間不是上大夜班就是需要留在
      家裡照顧年幼子女，竟無端於該日深夜10時許，駕車至不
      知名友人公司，遇見不熟悉綽號「江海」之人，欲前往新
      竹，顯非被告因順路而搭載，而是特意駕車載「江海」前
      往新竹與籍斯瀚見面，顯與被告前述情形不符，是被告所
      辯，委屬臨訟飾卸之詞，不足採信。
（六）販賣毒品，無一定價格，各次買賣之價格，當亦各有差異
      ，隨供需雙方之資力、關係之深淺、需求之數量、貨源之
      充裕與否、販賣者對於資金之需求如何及殷切與否，以及
      政府查緝之態度，進而為各種不同之風險評估，而為機動
      性之調整，是其價格標準，自非一成不變，且販賣者從各
      種「價差」或「量差」或係「純度」謀取利潤方式，或有
      差異，然其所圖利益之非法販賣行為目的，則屬相同，並
      無差別。衡以近年來毒品之濫用，危害國民健康與社會治
      安日益嚴重，檢警等各治安機關向來對於販賣或施用毒品
      之犯罪行為，無不嚴加查緝，從未懈怠，各傳播媒體對於
      政府大力緝毒亦一再報導，確使毒品不易取得且物稀價昂
      ，苟被告於有償買賣毒品行為無利可圖，實無甘冒被取締
      移送法辦判處重刑之危險而平白從事毒品買賣之理。是其
      販入之價格必較其出售之價格為低，而有從中賺取買賣價
      差、量差或施用利益而獲利之意圖及事實，應屬合理認定
      。查4-甲基甲基卡西酮、硝甲西泮均為毒品危害防制條例
      第2條第2項第3款所定之第三級毒品，乃法律嚴禁之違禁
      物，凡轉讓予他人者，即足以構成犯罪，被告本次所交易
      毒品咖啡包高達100包，每包金額250元，且當場收取購毒
      者籍斯瀚交付現金1萬元，其餘款項則同意籍斯瀚延後支
      付等節，業經籍斯瀚證述明確，被告稱其並不認識籍斯瀚
      ，與綽號「江海」男子不熟，均非親非故，臨時依「江海
      」要求，於深夜11時許，從桃園平鎮開車載「江海」至本
      件交易地點新竹縣新豐鄉康樂路等候籍斯瀚，可見被告與
      「江海」與籍斯瀚均無特殊情誼，則被告甘冒遭查獲犯罪
      之風險，如此大費周章駕車載送毒品咖啡包，無憚嚴刑竣
      罰交易毒品，堪認被告確有販賣第三級毒品藉此牟利之意
      圖甚明。
（七）綜上，本案事證明確，被告犯行堪以認定，應予依法論科
      。
三、論罪：
（一）法律修正之比較與適用：
   1、行為後法律有變更，適用行為時法律，但行為後法律有利
      於行為人，適用最有利之法律，刑法第2條第1項定有明文
      。被告行為後，毒品危害防制條例第4條、第11條規定於1
      09年1月15日經總統公布修正，於同年7月15日起生效施行
      。其中：
　 （1）修正前毒品危害防制條例規定：
　　　  第4條第3項原規定：「製造、運輸、販賣第三級毒品者
        ，處七年以上有期徒刑，得併科新臺幣七百萬元以下罰
        金」。
　　　　第11條第5項修正前規定：持有第三級毒品純質淨重二
        十公克以上者，處三年以下有期徒刑，得併科新臺幣三
        十萬元以下罰金」。
　 （2）修正後之毒品危害防制條例規定為:
 　　　 第4條第3項修正後規定為：「製造、運輸、販賣第三級
        毒品者，處七年以上有期徒刑，得併科新臺幣一千萬元
        以下罰金」。
　 　　 第11條第5項修正後規定為：「持有第三級毒品純質淨
        重五公克以上者，處二年以下有期徒刑，得併科新臺幣
        二十萬元以下罰金」。
   2、上開規定經比較修正前後之規定，新法提高罰金法定刑上
      限或將持有第三級毒品純質淨重之處罰標準降低為5公克
      以上，本案經新舊法比較之結果，應以被告行為時之法律
      即修正前之毒品危害防制條例第4條第3項、第11條第5項
      對被告較為有利，依刑法第2條第1項前段規定，自應適用
      修正前之毒品危害防制條例第4條第3項、第11條第5項規
      定。
（二）按4-甲基甲基卡西酮、硝甲西泮均為毒品危害防制條例第
      2條第2項第3款明定之第三級毒品，不得非法販賣。核被
      告所為，係犯修正前毒品危害防制條例第4條第3項之販賣
      第三級毒品罪。修正前毒品危害防制條例第11條第5項規
      定，僅就持有第三級毒品純質淨重達20公克以上者，方有
      科處刑罰之規定。本件警方查獲籍斯瀚及其朋友，所扣得
      毒品咖啡包共為97包，各包重量大多為12、12.5及13公克
      ，有扣案物各毒品咖啡包秤重照片在卷可按（見第9359號
      偵查卷第19至22頁），經併送鑑定，隨機抽取編號22鑑定
      ，檢出第三級毒品4-甲基甲基卡西酮及微量第三級毒品硝
      甲西泮成分，經檢測得4-甲基甲基卡西酮純度約1％依據抽
      測純度質，估量編號1至97包均含有4-甲基甲基卡西酮之
      驗前總純質淨重約10.92公克等節，已如前述，而依前開
      內政部警政署刑事警察局鑑定書中備註欄說明:「微量」
      係為純度未達1%，無法據以估算（總）純質淨重等語。從
      而，縱被告所販賣與籍斯瀚之毒品咖啡包為100包，但據
      上開秤重並鑑定抽測推估97包毒品咖啡包驗前總純質淨重
      為10.92公克，則100包毒品咖啡包驗前總純質淨重顯仍未
      逾20公克，並據罪疑利於被告原則，此部分應認被告就其
      販賣前持有第三級毒品之行為，尚不構成犯罪，附此敘明
      。
（三）共同正犯：
   1、按凡以自己犯罪之意思而參與犯罪，無論其所參與者是否
      犯罪構成要件之行為，皆為正犯。而聯絡毒品買賣、交付
      毒品、收取毒品買賣價金等行為，均屬販賣毒品罪構成要
      件事實之部分行為，苟有參與其事，即係分擔實行犯罪行
      為，自應負共同販毒品罪責（最高法院109年度台上字第1
      155號判決意旨參照）。
 　2、被告於偵查中坦認當日有駕車載綽號「江海」之友人前往
      新竹縣新豐鄉康樂路上土雞城停車場與籍斯瀚見面，雖否
      認本案販賣毒品咖啡包之犯行，但徵諸籍斯瀚前開證述，
      及停車場監視器翻拍照片所呈，可知本案販賣毒品咖啡包
      與籍斯瀚之犯罪手法，係先由綽號「江海」與籍斯瀚聯繫
      妥交易毒品咖啡包事宜後，即由被告駕車載「江海」並將
      該100包毒品咖啡包放置在後車廂內，至約定地點與籍斯
      瀚交易，在籍斯瀚交付部分購毒款現金1萬元與「江海」
      轉交被告後，被告始將放置在後車廂之毒品咖啡包100包
      取出交予籍斯瀚，並告知籍斯瀚所欠款項儘快交付等語，
      被告所為顯與「江海」之成年人均基於販賣第三級毒品咖
      啡包以牟利之犯意，並為販賣毒品罪之構成要件行為，而
      與「江海」各自分擔實施不可或缺之內部分工行為，並相
      互利用彼此行為，以共同達成犯罪之目的，揆諸上開說明
      ，應認被告與綽號「江海」之成年人就本案所為具有犯意
      聯絡及行為分擔之共同正犯關係。公訴意旨認定本案販賣
      毒品與籍斯瀚之犯行，為被告單獨所為，而未為共犯之認
      定，顯有未洽。
（四）刑之加重：
 　   被告前於101年間因轉讓第三級毒品，違反毒品危害防制
      條例第8條第3項案件，經臺灣桃園地方法院以101年壢簡
      字第1444號判決有期徒刑2月，如易科罰金，以新臺幣1千
      元折算1日，於101年9月17日確定，同年11月6日易科罰金
      執行完畢等情，有本院被告前案紀錄表可按（見本院卷第
      45頁）。即被告於有期徒刑執行完畢後5年內，故意再犯
      本案有期徒刑以上之罪，為累犯。並參佐司法院釋字第77
      5號解釋，依解釋文及理由之意旨，係指構成累犯者，不
      分情節，一律加重最低本刑，於不符合刑法第59條所定要
      件之情形下，致生行為人所受之刑罰超過其所應負擔罪責
      之個案，不符罪刑相當原則、比例原則。於此範圍內，在
      修正前，為避免發生上述罪刑不相當之情形，法院就該個
      案應裁量是否加重最低本刑。依此，該解釋係指個案應量
      處最低法定刑、又無法適用刑法第59條在內減輕規定之情
      形，法院應依此解釋意旨裁量不予加重最低本刑。本案依
      被告之累犯及本案犯罪情節，並無前開情事，且被告由轉
      讓進而為販賣行為，予以加重其刑，亦無罪刑不相當之情
      形，所犯上開販賣第三級毒品罪，應依刑法第47條第1項
      規定加重其刑。
四、本院撤銷改判之理由：
（一）原審就被告上開所犯論罪科刑，固非無見。惟原判決漏論
      被告為累犯，已如上述，稍有未洽。被告上訴意旨猶執前
      揭情詞否認共同販賣第三級毒品犯行云云，顯不可採，業
      據本院指駁如前，此外，被告上訴並稱原審判太重等語（
      見本院卷第68頁），惟被告所犯修正前毒品危害防制條例
      第4條第3項之販賣第三級毒品罪，法定刑為7年以上有期
      徒刑，則原判決敘明其審酌之情狀進行量刑，難認有何量
      刑過重，或違反比例原則、平等原則、罪刑相當原則等情
      形。被告上訴僅稱我覺得判太重，未具體指摘原判決之量
      刑究竟有何違法或不當，且被告否認犯罪，空泛所稱量刑
      過重云云，亦無足採。然原判決既有上開可議之處，要屬
      無可維持，自應由本院將原判決撤銷改判。
（二）爰以行為人之責任為基礎，審酌被告明知毒品咖啡包屬第
      三級毒品，並具有成癮性，戕害國人身心健康、危害社會
      秩序至鉅，為法律嚴禁，檢警查緝，猶為圖個人牟利，恣
      意販售營利，法治觀念薄弱，行為偏差，應嚴予非難，並
      斟酌被告本案販賣第三級毒品之對象、數量、純質淨重、
      價格，其所參與程度及分工，被告犯後態度，兼衡被告所
      陳之智識程度、家庭經濟生活狀況暨其犯罪動機、目的、
      手段等一切情狀，量處如主文第2項所示之刑
（三）沒收部分: 
 　1、按犯罪所得，屬於犯罪行為人者，沒收之。前2項沒收，
      於全部或一部不能沒收或不宜執行沒收時，追徵其價額，
      刑法第38條之1第1項前段、第3項分別定有明文。
 　2、據籍斯瀚所述，其向被告與「江海」以每包250元之價格
      購買100包毒品咖啡包，但當日僅支付1萬元部分購毒款，
      其餘賒欠，之後再支付，先將該款項交給「江海」，並見
      「江海」將該1萬元交與被告等節，前已敘明，籍斯瀚並
      稱該次購毒所欠款項因其之後為警逮捕而未支付等語，故
      認被告因本次犯行實際犯罪所得為1萬元，且未扣案，依
      上開規定宣告沒收，於全部或一部不能沒收或不宜執行沒
      收時，追徵其價額。　　　
據上論斷，應依刑事訴訟法第369條第1項前段、第364條、第299
條第1項前段，修正前毒品危害防制條例第4條第3項，刑法第2條
第1項前段、第11條前段、第28條 、第47條第1項、第38條之1第
1項、第3項，判決如主文。
本案經檢察官翁貫育提起公訴，檢察官戴文亮到庭執行職務。
中　　華　　民　　國　　109 　年　　9 　　月　　17　　日
                  刑事第十四庭審判長法　官  黃斯偉
                                    法　官  許泰誠
                                    法　官  程克琳
以上正本證明與原本無異。
如不服本判決，應於收受送達後20日內向本院提出上訴書狀，其
未敘述上訴之理由者並得於提起上訴後20日內向本院補提理由書
（均須按他造當事人之人數附繕本）「切勿逕送上級法院」。
                                    書記官  劉靜慧 
中　　華　　民　　國　　109 　年　　9 　　月　　17　　日
附錄本案論罪科刑法條全文：
修正前毒品危害防制條例第4條
製造、運輸、販賣第一級毒品者，處死刑或無期徒刑；處無期徒
刑者，得併科新臺幣 2 千萬元以下罰金。
製造、運輸、販賣第二級毒品者，處無期徒刑或 7 年以上有期
徒刑，得併科新臺幣 1 千萬元以下罰金。
製造、運輸、販賣第三級毒品者，處 7 年以上有期徒刑，得併
科新臺幣 7 百萬元以下罰金。
製造、運輸、販賣第四級毒品者，處 5 年以上 12 年以下有期
徒刑，得併科新臺幣 3 百萬元以下罰金。
製造、運輸、販賣專供製造或施用毒品之器具者，處 1 年以上
7 年以下有期徒刑，得併科新臺幣 1 百萬元以下罰金。
前五項之未遂犯罰之。